【裁判字號】    92,簡上,83
【裁判日期】    921030
【裁判案由】    竊盜
【裁判全文】
臺灣基隆地方法院刑事判決                          九十二年度簡上字第八三號
    上  訴  人
    即  被  告  丙○○
右上訴人即被告因竊盜案件，不服本院九十二年度基簡字第六四五號中華民國九十二
年七月三十日第一審簡易判決（聲請案號：九十二年度偵字第二三八０號）提起上訴
，本院認不宜為簡易判決處刑，自為第一審判決如左：
    主  文
原判決撤銷。
丙○○無罪。
    理  由
一、檢察官聲請簡易判決處刑書意旨略以：被告丙○○於民國九十二年六月十九日上
    午十二時許，在基隆市○○○路一三巷一三四號前，見正在搬入該址之鄰居甲
    ○○因傢俱甚多，暫將所有之萬士益牌分離式冷氣機一台放置在該址大門口矮牆
    邊，竟意圖為自己不法之所有，趁甲○○因搬家疲累暫至屋內休憩小睡之際，將
    該冷氣機放上自備之雙輪板車，得手後旋即在同巷一九巷住處前，將該冷氣機
    內之銅管（因銅為貴重金屬，價格較高）拆下，將剩餘之外殼、壓縮機、散熱片
    、風扇馬達等冷氣機本體（重約一百公斤）於同日中午十二時許推至基隆市○○
    區○○路六十一號徐智勇經營之舊貨商行，以每公斤新臺幣四元之價格賣予不知
    情之徐智勇。嗣經甲○○於同日下午二時許出屋欲繼續搬傢俱入屋時，卻發現該
    冷氣機不翼而飛，乃循散落路面之冷氣機軟管，在同巷一九號丙○○之住處前
    發現遭拆下之冷氣機銅管，乃報警到場查獲上情，因認被告涉犯刑法第三百二十
    條第一項之竊盜罪嫌云云。
二、按犯罪事實應依證據認定之，無證據不得推定其犯罪事實。又不能證明被告犯罪
    者，應諭知無罪之判決，刑事訴訟法第一百五十四條、第三百零一條第一項分別
    定有明文。又告訴人所述被害情形如無瑕疵可指，而就其他方面調查又與事實相
    符，其供述始足據為判決之基礎；且告訴人之告訴，係以使被告受刑事訴追為目
    的，是其陳述是否與事實相符，仍應調查其他證據以資審認（最高法院三十二年
    上字第六五七號、五十二年台上字第一三００號判例參照）。又事實之認定，應
    憑證據，如未能發現相當證據，或證據不足以證明，自不能以推測或擬制之方法
    ，為裁判基礎（最高法院四十年台上字第八六號判例參照）。另認定犯罪事實所
    憑之證據，雖不以直接證據為限，間接證據亦包括在內；然而無論直接或間接證
    據，其為訴訟上之證明，須於通常一般之人不致有所懷疑，而得確信其為真實之
    程度者，始得據為有罪之認定，倘其證明尚未達到此一程度，而有合理之懷疑存
    在時，即無從為有罪之認定，亦有最高法院七十六年台上字第四九八六號判例可
    資參照。
三、檢察官聲請意旨認為被告涉犯刑法第三百二十條第一項之竊盜罪嫌，無非以：告
    訴人於警訊時及本署偵查中均指述甚詳，核與證人劉金英、徐智勇具結證述之情
    節相符；況上開冷氣機係置於住家門牆旁，當時同處尚有告訴人未搬運入屋之物
    品，衡情顯非沒人要之廢棄物，告訴人雖當時入屋小憩，然無礙其原對該冷氣機
    之持有關係，被告上開所辯，應係飾卸之遁詞，不足採信。此外，復有贓物認領
    保管收據一紙及照片三張在卷可稽等情，為其論據。
四、經查，訊據被告丙○○堅決否認有為前揭竊盜犯行，辯稱：「冷氣機是告訴人放
    在馬路邊土牆外，回收資源的垃圾車都是停在該處回收廢棄物，別人家不要的東
    西都是丟在那裡，我是專門回收廢棄物的，如果鄰居丟廢棄物在該處會告訴我，
    我就會到該處撿，我沒有偷的，冷氣機是在轉角處專門堆置廢棄物的地方拿的，
  路人跟我講該冷氣在該處已經放了兩天，該台冷氣外面的蓋子已經破裂，又丟在
    馬路旁邊，我以為是別人不要的東西才回收」等語，並提出現場照片二十一張為
    證。經查：
  (一)告訴人甲○○雖到院指稱：「九十二年六月十九日是把物品從永和搬到基隆中
      山三路現住處。當天從凌晨搬到早上五點多，將東西從長安東路搬到中山三路
      ，搬了很多次，輕的物品（如玻璃桌、另一台冷氣）我搬進屋內，剩下該台冷
      氣比較大型難搬，早上五點多就放在屋外圍牆邊，打算等天亮再請人搬到屋內
      ，當時我很累就睡到下午兩點多就發現冷氣不見」等語，惟其指述內容僅足認
      定告訴人確將冷氣機置放於路邊圍牆外，被告確於中午時間回收該冷氣機，至
      於被告主觀上是否明知該冷氣機為他人所有之物，或主觀上以為該冷氣機係他
      人棄置之回收物，並非無疑，自應調查其他之證據認定之。
  (二)依證人乙○○即被告之鄰居到院證稱：「被告原先是碼頭工人，後來受傷才撿
      拾破爛維生，（六月十九日）當天早上十一點多我回來時，看到一台冷氣機放
      置在一百四十四號對面的空地路邊（即被告提出之第一項現場照片，下稱冷氣
      放置處），我以為是沒有人要的東西，所以就叫被告去撿拾。（冷氣放置處）
      是住在一百四十四號及對面兩棟房子的人，大部分將廢棄物放置在該處。」等
      語、證人劉金英即被告之鄰居於偵查時證稱：「（六月十九日）有看到被告用
      二輪的推車在搬冷氣，因被告殘障，還有幫他一起將冷氣搬到二輪推車上，我
      以為被告是在撿破爛」等語（見偵卷第二五頁），及證人徐智勇即收購回收物
      商人於偵查時證稱：「九十二年六月十九日中午被告將冷氣賣給我，我有問被
      告，被告說是有人放在大馬路上，被告曾賣給我大台冷氣機，當時我見冷氣銅
      管已經拆掉，無法使用，所以用四百元收購」等語（見偵卷第二五、二六頁）
      觀之，均與被告前開所辯相符，顯然被告係因鄰居乙○○告知該冷氣為置放於
      路邊，致被告誤認該冷氣機既置放於里民經常放置回收物品地點，應為他人廢
      棄之回收物，並經鄰居劉金英協助而加以載運回收，被告再將冷氣機以四百元
      代價轉賣予收購回收物之商人徐智勇等情無訛；且依證人張和妹即該里之里長
      到院證稱：「被告受傷後並沒有其他工作收入，里民見被告可憐，所以里民有
      回收物品時會讓被告去回收，里民有廢棄物時會先通知我，我再通知被告去回
      收，里內只有大型的回收物（如沙發、床、電器物品）會指定固定地方放置，
      其餘回收物沒有固定位置，但被告也會到放置回收物的地方去撿拾。（冷氣放
      置處）是附近住戶如果有大型回收物時，和環保局聯絡搬運的放置處，沒有看
      過里民或住戶將非垃圾或非回收物的物品放置於該處」等語，顯然告訴人所有
      之前開冷氣機置放地點，與里民經常放置廢棄回收物之地點一致，確有造成被
      告誤以為該冷氣機為廢棄物之可能性，是被告辯稱其以為冷氣機係屬他人棄置
      之回收物等情，應非虛妄。此外，復查無其他積極證據足資證明被告有何公訴
      人所指竊盜犯行，尚難僅以告訴人之前開指述，遽以認定被告有竊盜之主觀犯
      意，揆諸前揭說明，應依法諭知無罪之判決，原審依刑法第三百二十條第一項
      之規定對被告論罪科刑，尚有未洽，被告上訴意旨否認犯罪指摘原判決不當，
      為有理由，自應由本院予以撤銷改判，而為被告無罪之諭知。
五、又本件被告丙○○所為既未該當於刑法第三百二十條第一項之構成要件，而應對
    其諭知無罪之判決，已如前述，原審本不得適用刑事訴訟法第七編所定之簡易程
    序對其論罪科刑，而應依刑事訴訟法第四百五十二條規定適用通常程序為審判，
    則本院所為前開判決，係依刑事訴訟法第四百五十五條之一第三項規定準用同法
    第三百六十九條第二項規定適用第一審通常程序而為之第一審通常程序判決，附
    此敘明。
據上論結，應依刑事訴訟法第四百五十五條之一第一項、第三項、第四百五十二條、
第三百六十九條第一項前段、第二項、第三百六十四條、第三百零一條第一項，判決
如主文。
本案經檢察官張介欽到庭執行職務。
中      華      民      國    九十二    年      十      月     三十     日
                                    臺灣基隆地方法院刑事第三庭
                                        審判長法  官  林 火 炎
                                              法  官  齊    潔
                                              法  官  何 怡 穎
右正本證明與原本無異。
對於本件判決如有不服，應於收受送達後十日內，向本院提出上訴書狀，上訴於臺灣
高等法院，並按他造當事人之人數附具繕本。
                                              書記官  李 繼 業
中      華      民      國    九十二    年     十一     月       五     日


司法院資訊處製作；財團法人民間司法改革基金會備份。
